最高法院刑事判決　　　　　　九十六年度台上字第二三五五號
上　訴　人　甲○○
　　　　　　乙○○
上 列一 人
選任辯護人　鐘律師
上列上訴人等因違反廢棄物清理法案件，不服台灣高等法院台南
分院中華民國九十六年一月十七日第二審更審判決（九十四年度
重上更(一)字第六五一號；起訴案號：台灣台南地方法院檢察署八
十九年度偵字第一二六一０號、九十年度偵緝字第九七號），提
起上訴，本院判決如下：
    主  文
原判決關於甲○○、乙○○部分撤銷，發回台灣高等法院台南分
院。
    理  由
本件原判決撤銷第一審之科刑判決，改判論處上訴人甲○○、乙
○○共同未依規定領有廢棄物清除、處理許可證或核備文件，從
事廢棄物處理罪刑。固非無見。
惟查：(一)科刑之判決書，須將認定之犯罪事實詳記於事實欄，然
後於理由欄內說明其所憑之證據，以使事實與理由兩相一致，方
為合法。原判決認定乙○○於民國八十九年八月十五日，駕駛Ｇ
Ｌ─八０五號曳引車，以每車次新台幣（下同）一萬元之代價，
由桃園縣中壢市○○○路載運塑膠類、尼龍袋及布等一般事業廢
棄物，擬載往台中縣后里鄉任意違法傾倒，於同日晚間十時二十
分許，行經台十三號省道三義鄉鯉漁潭村義里大橋北端為警查獲
，而犯九十年十月二十四日修正前廢棄物清理法第二十二條第二
項第四款未領有許可文件從事廢棄物清除罪。依理由貳、一(一)之
說明，係以苗栗縣政府函、苗栗縣三義鄉公所函、違反廢棄物清
理法告發單、處分通知單及照片為其論據。然稽之卷內資料，乙
○○上揭違反廢棄物清理法之犯行，先由台灣台南地方法院檢察
署（下稱台南地檢署）移送第一審併案審理，嗣由上訴審退回台
南地檢署後，經移轉台灣板橋地方法院檢察署（下稱板橋地檢署
）偵查終結提起公訴，由台灣板橋地方法院判決公訴不受理確定
（第一審卷第二六頁；上訴字卷第二０六頁；原審卷(一)第九七頁
、卷(二)第五八頁）。而板橋地檢署以九十五年十一月十四日板檢
榮酉九十三執他五七五字第一０七五二九號函覆原審時，所檢送
之資料並未包括上揭苗栗縣政府函、苗栗縣三義鄉公所函、違反
廢棄物清理法告發單、處分通知單或照片（原審卷(二)第五八至六
九頁），且卷內似亦無上揭資料可憑。原判決逕憑苗栗縣政府函
、苗栗縣三義鄉公所函、違反廢棄物清理法告發單、處分通知單
及照片，認定乙○○有原判決事實欄一所載之犯行，核與卷內訴
訟資料非相適合，自有證據上理由矛盾之違法。(二)原判決事實欄
二記載甲○○明知乙○○、姚永良均未依廢棄物清理法第二十條
領有廢棄物清除、處理許可證或核備文件，竟與乙○○、姚永良
及另三名不詳年籍成年男子，基於共同犯意之聯絡，於八十九年
八月二十九日凌晨三時許，由甲○○引導乙○○等人駕駛五輛廢
棄物清運車，前往台南縣六甲鄉縣四十公里處山坡地
，違法傾倒一般事業廢棄物（廢紙漿），而從事廢棄物之清除、
處理等情。似認甲○○雖非從事廢棄物清除、處理業務之人，然
明知乙○○、姚永良均未依法取得廢棄物清除、處理許可或核備
之文件，仍與乙○○等人共同從事廢棄物之清除、處理，乃論以
共同正犯。然原判決就甲○○如何確知乙○○、姚永良均未依廢
棄物清理法第二十條領有廢棄物清除、處理許可證或核備文件一
節，未於理由內記載所憑證據，又對於乙○○所傾倒之廢紙漿，
如何確實為事業機構所產生之廢棄物，而符合行為時廢棄物清理
法第二條第一項第二款所規定之事業廢棄物，亦未為完備之說明
。遽認上訴人等有共同實施原判決事實欄二所載之犯行，論處上
訴人等共同未依規定領有廢棄物清除、處理許可證或核備文件，
從事廢棄物處理罪刑，自非無理由不備之違法。以上或為上訴意
旨所指摘，或屬本院得依職權調查之事項，應認原判決關於甲○
○、乙○○部分，仍有撤銷發回更審之原因。
據上論結，應依刑事訴訟法第三百九十七條、第四百零一條，判
決如主文。
中　　華　　民　　國　九十六　年　　四　　月  二十七  日
                      最高法院刑事第九庭
                          審判長法官  洪　清　江
                                法官  石　木　欽
                                法官  李　伯　道
                                法官  林　勤　純
                                法官  陳　晴　教
      本件正本證明與原本無異
                                      書  記  官
中　　華　　民　　國　九十六　年　　五　　月　　四　　日
                                                H
